【裁判字號】    90,訴,215
【裁判日期】    900727
【裁判案由】    偽造文書等
【裁判全文】
臺灣新竹方法院刑事判決                              九十年度訴字第二一五號
    公  訴  人  臺灣新竹地方法院檢察署檢察官
    被      告  甲○○
    指定辯護人  本院公設辯護人  林建和
右列被告因偽造有價證券等案件，經檢察官提起公訴（八十八年度偵字第八六六七號
），本院判決如左：
    主  文
甲○○共同連續意圖供行使之用，而偽造有價證券，累犯，處有期徒刑壹年捌月。
如附表所示偽造之支票貳張均沒收。
    事  實
一、甲○○有多次違反麻醉藥品管理條例之前科，最近一次係於民國八十七年間經本
    院判處有期徒刑六月確定，而於八十七年十月十四日執行完畢。八十八年七月初
    某日，在新竹縣關西鎮○○路一八七號四樓，戊○○拿出一疊均以新竹市第十信
    用合作社內湖分社為付款人，發票人欄皆蓋有「乙○○」之印文，但金額、發票
    日期均空白之空白支票，甲○○與丁○○見此即向戊○○索討，戊○○遂交付甲○○五張、丁○○三張之前述空白支票。甲○○取得該空白支票後，竟基於供行
    使之用之概括犯意，於八十八年七月間某日，將附表編號一所示之空白支票填載
    如附表編號一所示之金額及發票日期，偽造完成後，在新竹縣竹東鎮○○路○段
    一六一巷三號行使交付予己○○，用作調借現金。嗣甲○○因積欠丙○○玩具貨
    款，但其所持有之上開空白支票不在手邊，乃承前之同一概括犯意，並與丁○○
    （未據起訴）基於共同供行使之用之犯意聯絡，由甲○○以電話先聯絡丁○○，
    確定丁○○自戊○○處取得之前述空白支票可供使用後，甲○○即告知請其代填
    之金額、日期與應送達之處所，丁○○遂將其所持有如附表編號二所示之空白支
    票，在其位於新竹縣竹東鎮○○路○段四六號家中，依甲○○之指示填載如附表
    編號二所示之金額、日期，並將之送往設於新竹縣竹東鎮○○路四七號丙○○開
    設之小鬍子電動遊戲場，行使交付予丙○○，用作甲○○支付購買玩具之價款。
    惟前述甲○○、丁○○自戊○○處取得之空白支票，業經乙○○於八十八年七月
    三日申報遺失並掛失止付，迨己○○、丙○○（委由其妻房玉麟）分別將附表所
    示之支票提示後，均因掛失止付而遭退票，經新竹市票據交換所函請新竹縣警察
    局竹東分局偵辦，為警循線查獲上情。
二、案經新竹縣警察局竹東分局報告台灣新竹地方法院檢察署檢察官偵查起訴。
    理  由
一、右開事實，業據被告甲○○坦承不諱，核與證人戊○○、丁○○、己○○、丙○○之證述及被害人乙○○之指述相符，並有支票影本、退票理由單、遺失票據申
    請書、掛失止付票據提示人資料查報表等件附卷可佐，堪信被告之自白確與事實
    相符。本案事證明確，被告犯行堪以認定。
二、銀行支票，係以券面載明金額而欲實行其金額之權利，必須占有該支票，且該支
    票得自由轉讓，具有流通之性質，自係有價證券之一種。核被告所為，係犯刑法
    第二百零一條第一項之偽造有價證券罪；其行使偽造有價證券之低度行為，為偽
    造有價證券之高度行為所吸收，不另論罪。被告與證人丁○○就偽造附表編號二
    所示支票部分，二人間有犯意聯絡與行為分擔，均為共同正犯。被告先後二次偽
    造有價證券行為，時間緊接，所犯罪名相同，顯係出於概括犯意為之，為連續犯
    ，爰依刑法第五十六條之規定論以情節較重之共同偽造有價證券一罪，並加重其
    刑。又被告有多次違反麻醉藥品管理條例之前科，最近一次係於八十七年間經本
    院判處有期徒刑六月確定，而於八十七年十月十四日執行完畢，其於五年以內再
    犯本件有期徒刑以上之罪，為累犯，依刑法第四十七條規定遞加重其刑。起訴意
    旨雖認被告上開行為係犯行使偽造文書罪，惟於本院審理時業已追加起訴法條為
    偽造有價證券、行使偽造有價證券，本件自無變更起訴法條之問題，併敘明之。
    又被告偽造支票之本意僅在應一時週轉所需故出此下策，偽填之金額尚非鉅大，
    事後已深知悔悟並已清償積欠己○○、丙○○之應付款項，未造成被害人乙○○
    之損失，亦未因而造成社會經濟秩序之重大危害，在客觀上足以引起一般同情，
    是被告犯罪之情狀顯有可憫恕之處，如科以最低刑度仍嫌過重，爰依刑法第五十
    九條規定酌量減輕其刑，被告有上開刑之加重及減輕情形，應先加後減之。爰審
    酌被告犯罪之動機、目的、手段，犯罪所生之損害及犯罪後坦承犯行、態度良好
    等一切情狀，量處如主文所示之刑，以資懲儆。被告所偽造如附表所示之支票二
    張，應依刑法第二百零五條規定沒收之。
三、公訴意旨另以：被告於八十八年七月初，在被害人乙○○位於新竹縣竹東鎮○○
    路一四九巷十三號住處，竊取被害人乙○○所有以新竹市第十信用合作社內湖分
    社為付款人，支票號碼0000000至0000000號之空白支票共二十五
    張，係犯刑法第三百二十條第一項之竊盜罪嫌，無非係以被告偽造附表所示二張
    支票為其主要依據。然依前述，證人戊○○已於本院結證稱附表所示之空白支票
    係伊交付予被告及丁○○（見本院九十年六月十二日審理筆錄），證人丁○○對
    此亦證述一致（見本院九十年五月二十一日訊問筆錄），加以證人戊○○亦證稱
    其並未告知被告或丁○○此揭支票係伊拾獲而來，復查無其他證據足資認定被告
    有何公訴人所指之竊盜犯行，從而，就被告被訴竊盜罪部分，本院自應諭知無罪
    ，惟公訴意旨認此部分與前開判決有罪部分有裁判上一罪之牽連犯關係，爰不另
    為無罪之諭知。
四、至於證人丁○○另涉犯共同偽造有價證券罪，以及證人戊○○前開所為是否涉犯
    刑法第三百三十七條侵占脫離物罪，允宜由公訴人另行偵查處理，附此敘明。
五、據上論斷，應依刑事訴訟法第二百九十九條第一項前段，刑法第二十八條、第五
    十六條、第二百零一條第一項、第五十九條、第二百零五條，罰金罰鍰提高標準
    條例第一條前段，判決如主文。
本案經檢察官吳金棟到庭執行職務。
中華      民      國      九十    年      七      月    二十七    日
                                      台灣新竹地方法院刑事第一庭
                                            法  官  李珮瑜
右正本證明與原本無異。
如不服本判決，應於判決送達後十日內向本院提出上訴狀( 應附繕本 )，上訴於
臺灣高等法院。
                                            書記官  龔紀亞
中      華      民      國      九十    年      七      月    二十七    日
附錄法條；
刑法第二百零一條第一項
意圖供行使之用，而偽造、變造公債票、公司股票或其他有價證券者，處三年以上十
年以下有期徒刑，得併科三千元以下罰金。
附表：
偽造之支票二張
編號  發票人  發票日              票號             面額（新台幣）
一    乙○○  八十八年八月十日    0000000   十二萬元
二    乙○○  八十八年八月十日    0000000   0千元


司法院資訊處製作；財團法人民間司法改革基金會備份。
